臺灣桃園地方法院刑事判決　　　　　　 100年度易字第1060號
公　訴　人　臺灣桃園地方法院檢察署檢察官
被　　　告　顧維邦
上列被告因妨害公務案件，經檢察官提起公訴（100年度偵字第169號）
，本院判決如下：
    主  文
顧維邦對於公務員依法執行職務時，施強暴，累犯，處有期徒刑
陸月，如易科罰金，以新臺幣壹仟元折算壹日。
    事  實
一、顧維邦前因違反毒品危害防制條例案件，經本院以97年度審
    易字第1467號判決判處有期徒刑6 月確定，甫於民國98年6
    月25日易科罰金執行完畢( 本件構成累犯) 。詎其猶不知悔
    改，又因違反毒品危害防制條例案件，經臺灣桃園地方法院
    檢察署於99年11月2 日以桃檢朝執字第5386號發布通緝在案
    ，顧維邦於99年12月2 日下午3 時30分許，駕駛693-DJ號營
    業小客車，行經在桃園縣中壢市○○街10號前停車並下車，
    適有桃園縣政府警察局平鎮分局偵查隊小隊長勞勝輝及偵查
    佐王雲光在上址附近執行查緝毒品、竊盜勤務，渠等見顧維
    邦形跡可疑，乃上前盤查，經查詢後得知顧維邦為通緝犯，
    勞勝輝及王雲光即向顧維邦出示證件、表明警察身分後，依
    法欲逮捕顧維邦。顧維邦明知小隊長勞勝輝等人係依法執行
    逮捕職務之公務員，竟仍基於妨害公務之犯意，於勞勝輝等
    人執行逮捕時，欲趁隙逃逸竟以徒手攻擊拒捕此一強暴方式
    妨害勞勝輝等人執行公務，並造成勞勝輝受有背部擦傷及挫
    傷、右膝及雙下肢擦傷及挫傷、臉部擦傷及挫傷等傷害（傷
    害部分未據告訴）。
二、案經桃園縣政府警察局平鎮分局報告臺灣桃園地方法院檢察
    署檢察官偵查起訴。
    理  由
壹、程序方面:
一、按被告以外之人於審判外陳述，雖不符刑事訴訟法第159 條
    之1 至第159 條之4 規定，而經當事人於審判程序同意作為
    證據，法院審酌該言詞陳述或書面陳述作成時之情況，認為
    適當者，亦得為證據；當事人、代理人或辯護人於法院調查
    證據時，知有刑事訴訟法第159 條第1 項不得為證據之情形
    ，而未於言詞辯論終結前聲明異議者，視為有前項同意，刑
    事訴訟法第159 條之5 第1 項、第2 項分別有明文。本件下
    列所引用之證人張金湧、石麗雯於警詢中之證述，證人勞勝
    輝、張金湧於偵訊中之證述，檢察官、被告於本院言詞辯論
    終結前均未聲明異議，本院審酌上開證據資料製作時之情況
    ，尚無違法不當及證明力明顯過低之瑕疵，認為以之作為證
    據應屬適當，揆諸上開規定，認前揭證據資料有證據能力。
二、本件認定事實所引用之衛生署桃園醫院診斷證明書等書證，
    並無證據證明係公務員違背法定程式所取得，亦無刑事訴訟
    法第159 條之4 之顯有不可信之情況與不得作為證據之情形
    ，而現場監視錄影光碟等物證，係利用科技工具留存影像而
    得，查無有偽造或變造之情事，亦無證據證明為公務員違背
    法定程式所取得，故依法上開文書證據、物證等證據，均有
    證據能力。
貳、實體方面:
一、訊據被告顧維邦固坦承於上開時地其有逃跑並與員警發生撞
    擊之事實，惟矢口否認有何妨害公務犯行，並辯稱: 警察當
    時並未出示證件，也未告知伊他們是警察，伊以為是高利貸
    的人來找伊，所以才跑云云。經查:
  (一)上開犯罪事實，業據被告顧維邦於本院審理時坦承於上開時
    地其有逃跑並與員警發生撞擊之事實在卷( 本院卷第25 頁)
    ，並據證人勞勝輝於偵查中具結證述綦詳( 偵查卷第60頁)
    ，又目擊證人石麗雯於警詢中證述: 被告開車回來下車後，
    2 名警察就上前來盤查被告，伊有上前問怎麼回事，警察就
    出示證件表明身分，後來警察盤查被告身分時，被告突然逃
    跑，2 名警察就追上前逮捕被告，但被告一直反抗、掙脫，
    企圖逃跑，警察在一開始盤查的時候，就有出示證件並表示
    身分等語( 偵查卷第24頁) 、證人張金湧於警詢中、偵查中
    均證述: 警察在逮捕被告時有說是在辦案，並叫伊報警，伊
    就打電話到普仁派出所報案等語( 偵查卷第21頁、第61頁)
    明確，均核與證人勞勝輝所述相符，衡以上開證人與被告間
    不相識，亦無過節，衡情應無設詞構陷之理，渠等證言應堪
    採信。而被告以上開強暴方式拒捕之經過，亦經本院勘驗現
    場監視錄影光碟結果為:(錄影無聲音) 錄影時間：01:11:
    16被告之營業小客車自畫面左下角駛進。錄影時間：01:1
    1:24-01:13: 29一名女性自畫面左方出現，指示計程車停放
    位置，計程車先往前駛再倒車至女子所指示之位置停放。
    錄影時間：01 :13:29 被告下車，2 名男性便衣員警亦自畫
    面左上方出現，向被告靠近。錄影時間：01:13:38-01:16
    : 09該名女性自走至大智路10號鐵門外張望，01：13：59該
    名女性走到2 名員警與被告談論之現場，在旁觀看，01：15
    ：47被告自動轉身趴在該營業小客車引擎蓋上，起身後員警
    對被告似做出搜查的動作，中間員警與被告有數度小拉扯。
    錄影時間：01 :16:10 被告掙脫員警的逮捕，向畫面右下
    方大智路10號之鐵門內逃逸。錄影時間：01:16:16員警追
    進大智路10號鐵門內，消失在畫面右下角。錄影時間：01
    :16: 42 被告進入大智路10號鐵門內，被告拉住鐵門，員警
    2 人抓住被告的衣服。被告掙脫，繼續往前跑，消失於畫面
    中。錄影時間：01:16:31被告與員警自畫面下方出現，扭
    打成一團，被告將其中一名甩開，似撞擊到該名員警之鼻樑
    部位，被告繼續朝畫面左方逃逸，消失於畫面中，此有本院
    勘驗筆錄1 份附卷可參( 本院卷第18頁背面至第19頁) ，勘
    驗結果核與上開證人證述相符，又證人勞勝輝因被告之強暴
    行為而受有傷害一節，亦有衛生署桃園醫院診斷證明書附卷
    可稽( 偵查卷第32頁) ，再被告當時確係毒品通緝犯一節，
    亦有臺灣高等法院被告前案紀錄表附卷可參。綜上，被告確
    有以上開強暴手段妨害員警執行逮捕通緝犯職務之犯行之事
    實，應堪認定。
  (二)本件被告雖以上揭情詞置辯，辯稱其當時並未知悉員警之身
    分，未有主觀犯意云云，惟查: 於執行逮捕職務時，證人勞
    勝輝與王雲光2 人，確有出示警察證件表明身分，且過程中
    亦有表明係警察辦案一節，業據證人勞勝輝、石麗雯、張金
    湧於偵查中證述綦詳，業如前述，被告所辯警察當時未出示
    證件之詞，顯屬無稽。且被告於警詢中供述: 伊當時停車下
    車後，對面來了2 個人向伊跑來，伊以為是「小劉」那邊的
    人來找伊麻煩，伊記得對方有跟伊說伊被通緝了，伊回答沒
    有，對方說身分證拿出來看，伊說為何要看伊身分證，對方
    說證件拿出來不然怎麼知道有沒有被通緝，後來拿了伊身分
    證後對方就開始打電話，伊以為是要打電話給「小劉哥」，
    所以伊就開始跑了，當時伊以為是小劉的人要來跟伊要錢，
    伊沒有看到對方出示證件，但是依稀聽到對方說伊是警察等
    語( 偵查卷第11頁至第12頁) ，於本院審理中復供述: 伊有
    問警察你是小陳的人嗎，因為伊有欠小陳錢，欠1 萬元，當
    時警察有叫伊趴在車蓋上，伊沒有馬上起身，但警察並沒有
    說他是在辦案等語( 本院卷第25頁背面、第26頁) ，自其供
    述以觀，可知證人勞勝輝等人於執行過程中確有告知被告為
    員警之身分，且被告前有經另案通緝緝獲之經驗，此有臺灣
    高等法院被告前案紀錄表附卷可稽，自知員警此舉要求檢視
    身份證、盤查、要求其趴在車蓋上搜身等動作係屬查緝之作
    業流程，絕無可能係一般高利貸尋釁之人所為甚明，又被告
    亦於本院審理時供陳於上開逮捕過程中，並未提及債務等語
     (本院審易字卷第21頁) ，顯見被告懷疑係高利貸尋釁之人
    所為亦屬無憑。再被告於警詢時供述貸放高利貸之人原為「
    小劉」，竟於本院審理時更為「小陳」之供述，益見其詞虛
    ，綜上，足認被告所辯殊無可採，被告當時主觀上知悉證人
    勞勝輝等人係員警執行逮捕職務之事實，堪以認定。
  (三)綜上所述，本件事證明確，被告犯行洵堪認定，應依法論科
    。
二、核被告所為，係犯刑法第135 條第1 項之對於公務員依法執
    行職務時施強暴罪。被告基於單一之妨害公務執行犯意，先
    後多次出手施強暴之行為，係於密接之時地接續施行之數個
    妨害公務執行舉動，祇成立一對於公務員依法執行職務時施
    強暴罪。又被告上開妨害公務執行行為，雖係對於警員2 人
    為之，惟因妨害公務執行之妨害公務罪，所保護者為公務員
    公務執行之國家法益，故僅成立一罪。又被告前受有如上開
    犯罪事實欄所示之有期徒刑執行情形，此有臺灣高等法院前
    案紀錄表1 份附卷可稽，其於有期徒刑執行完畢後，5 年以
    內故意再犯本件有期徒刑以上之罪，為累犯，應依刑法第47
    條第1 項之規定加重其刑。爰審酌被告漠視公權力之存在，
    恣意對警員施以強暴，妨害國家公務之順利進行，足見被告
    法紀觀念淡薄，犯後猶否認犯行、飾辭矯飾，態度不佳，併
    考量其犯罪之動機、目的、手段、智識程度、所生危害程度
    等一切情狀，量處如主文所示之刑，並諭知易科罰金折算標
    準，以資懲儆。
據上論斷，應依刑事訴訟法第299 條第1 項前段，刑法第135 條
第1 項、第47條第1 項、第41條第1 項前段，刑法施行法第1 條
之1 第1 項、第2 項前段，判決如主文。
本案經檢察官陳詩詩到庭執行職務。
中    華    民    國   100    年    11    月    18    日
                  刑事第十庭  審判長法  官  江德民
                                    法  官  華澹寧
                                    法  官  李麗珍
以上正本證明與原本無異。
如不服本判決應於收受判決後10日內向本院提出上訴書狀，並應
敘述具體理由。其未敘述上訴理由者，應於上訴期間屆滿後20日
內向本院補提理由書(均須按他造當事人之人數附繕本)「切勿逕
送上級法院」。
                                    書記官  劉家蕙
中    華    民    國   100    年    11    月    18    日
附錄本件論罪科刑所依據之法條：
中華民國刑法第135 條（妨害公務執行及職務強制罪）
對於公務員依法執行職務時，施強暴脅迫者，處3 年以下有期徒
刑、拘役或3 百元以下罰金。
意圖使公務員執行一定之職務或妨害其依法執行一定之職務或使
公務員辭職，而施強暴脅迫者，亦同。
犯前二項之罪，因而致公務員於死者，處無期徒刑或7 年以上有
期徒刑；致重傷者，處3 年以上、10年以下有期徒刑。